【裁判字號】    95,訴,1765
【裁判日期】    951110
【裁判案由】    強盜等
【裁判全文】
臺灣高雄地方法院刑事判決              95年度訴字第1765號
公  訴  人  臺灣高雄地方法院檢察署檢察官
被      告  乙○○
指定辯護人  范仲良律師
上列被告因強盜等案件，經檢察官提起公訴（95年度偵字第7279
號），本院判決如下：
    主  文
乙○○竊盜，因脫免逮捕，當場施以強暴，累犯，處有期徒刑伍
年陸月。
    事  實
一、乙○○前因竊盜案件，經法院判處有期徒刑1 年10月確定，
    於民國93年2 月6 日入監服刑，94年8 月9 日縮短刑期假釋
    付保護管束，同年11月15日保護管束期滿、假釋未經撤銷視
    為執行完畢（構成累犯）。詎不知悔改，猶意圖為自己不法
    之所有，於95年2 月9 日上午8 時15分許，因見丙○○位於
    高雄縣旗山鎮○○街30巷1 號之住宅大門未上鎖，且丙○○
    刻在屋後梳洗，遂擅自推開大門進入屋中，並在1 樓之臥室
    內，徒手竊取乙○○之孫女所有、原放置在抽屜內之紅包袋
    1 只（內有新臺幣2,300 餘元），得手後，因聽聞客廳有人
    聲傳來，唯恐竊盜犯行遭查覺，乃旋將竊得之紅包袋放置於
    桌上後離去，惟行經客廳之際，遭已守候在該處、欲將乙○
    ○逮送警察局之丙○○當場攔阻。詎乙○○為脫免逮捕，竟
    與丙○○在該處發生扭打，嗣並趁隙逃出屋外，及見丙○○
    自後跟蹤追躡而來，為制止丙○○繼續追捕，復萌生傷害他
    人身體之犯意，在丙○○住宅旁之巷子，以腳猛踹丙○○之
    胸部，而以上開方式對丙○○施以強暴，致丙○○因而受有
    疑胸部挫傷之傷害。
二、案經丙○○訴由高雄縣政府警察局旗山分局報請臺灣高雄地
    方法院檢察署檢察官偵查起訴。
     理  由
壹、證據能力方面
    證人即告訴人丙○○於警詢中之陳述，及卷附仁原診所診斷
    證明書，均經被告乙○○及其辯護人同意作為證據使用；本
    院審酌卷內並無事證顯示各該陳述之作成時、地與週遭環境
    ，有何致令陳述內容虛偽、偏頗之狀況後，也認為適當，依
    刑事訴訟法第159 條之5 第1 項之規定，為傳聞法則之例外
    ，應有證據能力，合先敘明。
貳、實體方面
一、訊據被告乙○○對於其曾於上開時點，進入告訴人丙○○之
    住宅，並曾拿起臥房內裝有現金之紅包袋但未取走，繼在途
    經客廳之際，遭丙○○阻其離開，乃趁隙脫逃，及見丙○○
    猶在後緊追，方在巷子內，以腳踢丙○○而脫免逮捕等節固
    均坦承，惟矢口否認有何準強盜之犯行，並辯稱：當時我是
    要去找友人「大頭」，因見大門未上鎖，就直接推門往臥房
    走去，我發現1 只鼓鼓紅包袋後，雖有拿起來看，但沒有取
    走，不久後，我察覺自己走錯屋子準備離開，卻在客廳碰到
    出聲示意要抓我的丙○○，我只好逃跑，跑出屋外後，丙○
    ○還是跟在後面，我怕被抓，所以才在巷子內踢丙○○1 下
    。我自始至終均無竊盜之意，另在客廳時，也未曾與丙○○
    發生拉扯扭打云云。經查：
(一)被告曾於上開時點，因見丙○○之住宅大門未鎖，故推門而
    入並逕前往臥室，在臥室期間，被告曾拿起1 只內裝有現金
    之紅包袋端詳，復又擺放於桌上，嗣因故改往客廳之際，遭
    守候在該處之丙○○攔阻，被告乃趁隙逃離該住宅，惟因丙
    ○○猶仍自後緊追不捨，為脫免逮捕，乃在該住宅旁之巷子
    內，以腳踢丙○○，致丙○○受有疑胸部挫傷等傷害各節，
    俱為被告所不爭執，且核與證人丙○○於本院中證稱：「（
    問：當時你家的門、鎖有無被破壞？答：）沒有…我兒子去
    上班（後），只是把門關上，沒有上鎖。」、「我…梳洗出
    來…發現客廳的大門開一半…覺得奇怪，（另又發現臥房的
    ）房門（也被）打開，我就在房門口等，被告就從房間出來
    …出來客廳後…我打算要抓他（指被告，下同），他就和我
    在客廳發生衝突。之後他跑到巷子…」、「（問：被告跑出
    去後，你是否馬上追出去？答：）是，（但）他就轉過身用
    腳踹我」、「（問：在巷子他踹你幾下？答：）1 、2 下，
    當時我急著追他（所以）沒有防範到。」、「（問：巷子距
    離你家多遠？答：）大概從我位置到庭務員位置距離（經當
    庭測量為11米20），但有個轉角」、「（被告踹了我逃走後
    ，）我回到房間發現桌上有1 個紅包…」、「（問：紅包…
    何人所有？答：）我孫子的」、「（問：你孫子說紅包原本
    是在抽屜裡嗎？答：）是…」、「（問：紅包裡面有無金錢
    ？答：）2,300 多元」、「（問：錢…有被拿走？答：）沒
    有。」等語相符（本院卷第54至58頁），並有仁原診所診斷
    證明書在卷可稽（警卷第10頁），自均堪認定。
(二)被告固另以前揭情詞置辯，惟查：
  1.證人丙○○於本院中另證稱：「（問：你和被告如何在客廳
    發生衝突？答：）我打算要抓他到派出所才和他發生衝突。
    我原本站在靠近（大）門口的地方，他在屋內，他作勢要打
    我，我就往屋內的方向閃，他因此較靠近門邊，就趁機跑出
    屋外。」、「（問：他是否和你發生扭打？答：）是…」、
    「（問：你和被告扭打的時間？答：）…大概沒有超過5 分
    鐘…」等語明確（本院卷第55至56頁），核證人丙○○與被
    告彼此互不相識也無仇隙（警卷第5 頁），衡情，應無虛偽
    陳述之必要；至言及時間、距離等數目時，往往以最接近之
    整數概稱，本合於一般人日常之用語習慣，是故證人丙○○
    雖於警詢中陳稱：「扭打時間約10分鐘」等語（警卷第5 頁
    ），致就扭打之時間乙項，前後所述容有不一，惟猶無礙於
    證人前開關於曾與被告在客廳內發生扭打之真實性，亦併指
    明。
  2.復次，被告於警詢中自承：我趁屋主在屋後洗東西之機會，
    經由未上鎖之大門進入屋內房間，打開抽屜後，我聽見裡面
    的紅包傳出硬幣碰撞聲就拿走，但當我拿著紅包正準備離開
    房間之際，看到了屋主丙○○，所以又即將紅包放回抽屜上
    方等語（警卷第2 頁），則茍非實情如此，被告斯時焉有故
    為不實陳述而自陷於罪之理？
  3.再佐諸前業認明之被告乃擅推門進屋並逕往臥室，且又恣意
    拿取裝有現金之紅包袋，嗣經發覺，更不惜採取傷害他人身
    體之手段執意脫逃等節，非僅均顯悖於一般造訪友人住處或
    無意間錯入他人住宅等常情，益徵被告進入丙○○住處原意
    在不法，否則被告何以私自擅闖於先，繼又倉皇脫逃於後？
    足認證人丙○○於本院審理中之證述及被告於警詢中之自白
    ，均合於真實而可堪採信，被告乃本於竊盜之意始侵入丙○
    ○住處，且確曾與丙○○在客廳內發生拉扯扭打，俱至為灼
    然。被告於本院審理中改以前詞置辯，係屬飾卸之詞，無足
    採信。
(三)綜上所述，本件事證明確，被告無故侵入住宅、準強盜及傷
    害等犯行，均堪以認定。
二、按竊盜係即成犯，凡將物品置於自己實力支配下即告既遂，
    尚不應行為人尚未將竊得物品搬離現場，或事後復將之置於
    現場而異（最高法院49年台上字第939 號判決意旨參照）；
    又準強盜罪所謂之「當場」施以「強暴」，雖已離盜所而尚
    在他人跟蹤追躡中者，仍不失為「當場」，而施暴之程度，
    亦不以至使人不能抗拒為必要（最高法院28年上字第1984號
    判例意旨、81年度台非字第205 號判決意旨參照），另行為
    人行竊後情急圖脫而故意加害他人，要難認為準強盜之當然
    結果（最高法院27年上字第346 號判例意旨參照），合先敘
    明。查事實欄所示裝有現金之紅包袋1 只，既經被告執於手
    中仔細端詳，則被告之竊盜行為自屬既遂無訛，至被告於竊
    盜既遂後，因脫免逮捕而與丙○○在住宅客廳發生拉扯扭打
    ，繼又在巷內以猛踹丙○○左胸部成傷，則各該行止核與準
    強盜、傷害等罪之構成要件相當，也殆無疑問；再查被告行
    為後，如附表所示之相關法律均業經變更，並俱於95年7 月
    1 日施行，玆經整體比較結果，裁判時法並未較為有利，從
    而依刑法第2 條第1 項規定，自應適用各該行為時法，亦即
    修正前法（至刑法第329 條、328 條第1 項則均未變更），
    也均併予指明。從而核被告所為，乃係觸犯刑法第329 條之
    準強盜罪、修正前刑法第306 條第1 項之無故侵入住宅罪、
    修正前刑法第277 條第1 項之傷害罪。被告所犯上開三罪間
    ，有方法、目的之牽連關係，應按修正前刑法第55條後段規
    定，應一重論處。被告曾因竊盜案件，經法院判處有期徒刑
    1 年10月確定，於93年2 月6 日入監服刑，94年8 月9 日縮
    短刑期假釋付保護管束，同年11月15日保護管束期滿、假釋
    未經撤銷視為執行完畢乙情，有卷附臺灣高等法院被告前按
    紀錄表1 份足按，其於該有期徒刑執行完畢後，5 年內再犯
    有期徒刑以上之本件各罪，應按修正前刑法第47條論以累犯
    ，並加重其刑（最高法院94年度台上字第811 號判決意旨參
    照）。
三、本院審酌被告前曾因竊盜案件入監服刑，已如前述，猶不知
    悔改再犯本案竊盜犯行，且於本案竊盜得手後，為脫免逮捕
    ，繼而當場以拉扯、扭打，及以腳猛踹他人胸部於傷等方式
    ，對他人施加暴力攻擊，行為確具惡性而欠缺可堪憫恕之處
    ；再者，被告於本院審理中，飾詞圖卸，也難信其於本案犯
    後具有悔意；惟念被告行竊物品之價值非鉅，且告訴人丙○
    ○身體所受之傷勢亦非甚重；末並斟酌被告教育程度為國中
    畢業、家庭經濟狀況勉持（此部分業據被告於警詢中自承明
    確）等一切情狀，爰量處如主文所示之刑，以示警懲。
據上論斷，應依刑事訴訟法第299 條第1 項前段，刑法第329 條
、第328 條第1 項、第2 條第1 項前段，修正前刑法（下同）第
55條後段、第306 條第1 項、第277 條第1 項、第47條，判決如
主文。
本案經檢察官甲○○到庭執行職務。
中    華    民    國    95    年    11    月    10    日
                  刑事第十庭  審判長法  官  陳玉聰
                                    法  官  楊淑珍
                                    法  官  莊珮吟
以上正本證明與原本無異。
如不服本判決，應於判決送達後10日內，向本院提出上訴狀。
中    華    民    國    95    年    11    月    10    日
                                    書記官  蔡妮君
┌───────────────────────────────────────────────┐
│附表：                                                                                        │
├──────┬─────────────┬─────────────┬───────┬────┤
│相關變更條文│行為時法（下稱舊法）之內容│裁判時法（下稱新法）之內容│比  較  理  由│備    註│
├──────┼─────────────┼─────────────┼───────┼────┤
│【罰金刑貨幣│依法律應處罰金、罰鍰者，就│中華民國94年1 月7 日法修正│刑法之貨幣單位│經依現行│
│單位之變更】│其原定數額得提高為2 倍至10│施行後，刑法分則編所定罰金│由「元（指銀元│法規所定│
│罰金罰鍰提高│倍（刑法乃係定明10倍）。第│之貨幣單位為新臺幣。94年1 │）」變更為「新│貨幣單位│
│標準條例第1 │1 條所定得提高倍數之規定，│月7 日刑法修正時，刑法分則│臺幣」，且刑法│折算新臺│
│條前段、第5 │於本條例修正後制定之法律，│編未修正之條文定有罰金者，│分則之罰金數額│幣條例第│
│條→刑法施行│不適用之；本條例修正前公布│自94年1 月7 日刑法修正施行│，亦視該分則先│2 條之規│
│法第1 之1 條│之法律，於本條例修正後修正│後，就其所定數額提高為30倍│前曾修正與否，│定折算後│
│第1 項、第2 │其罰金罰鍰數額或法律經全部│。但72年6 月26日至94年1 月│而分別提高3 或│等值，是│
│項          │修正而其罰金罰鍰數額未予變│7 日新增或修正之條文，就其│30倍。        │新法並未│
│            │更者，亦同。              │所定數額提高為3 倍。      │              │較有利。│
├──────┼─────────────┼─────────────┼───────┼────┤
│【罰金刑最低│罰金：（銀元）1 元以上。有│罰金：新臺幣1000元以上，以│罰金刑之最低度│舊法均較│
│度刑之變更與│期徒刑加減者，其最高度及最│百元計算。有期徒刑或罰金加│刑，由銀元10元│為有利。│
│加、減】刑法│低度同加減之。拘役或罰金加│減者，其最高度及最低度同加│（亦經提高）即│        │
│第33條第5 款│減者，僅加減其最高度。    │減之。拘役加減者，僅加減其│新臺幣30元，提│        │
│、第67條、第│                          │最高度。                  │高為新臺幣1000│        │
│68條        │                          │                          │元；且加（減）│        │
│            │                          │                          │之最低數額，亦│        │
│            │                          │                          │由銀元1 元即新│        │
│            │                          │                          │臺幣3 元，提高│        │
│            │                          │                          │成為新臺幣100 │        │
│            │                          │                          │元；又罰金刑之│        │
│            │                          │                          │最低度刑亦同加│        │
│            │                          │                          │（減）之。    │        │
├──────┼─────────────┼─────────────┼───────┼────┤
│ 【牽連犯】 │第55條後段：「犯一罪而其方│（刪除）                  │新法刪除牽連犯│被告之無│
│            │法或結果之行為犯他罪名者，│                          │之規定。      │故侵入住│
│            │從一重處斷。」            │                          │              │宅、準強│
│            │                          │                          │              │盜與傷害│
│            │                          │                          │              │犯行，依│
│            │                          │                          │              │新法須分│
│            │                          │                          │              │論併罰，│
│            │                          │                          │              │依舊法則│
│            │                          │                          │              │僅從一重│
│            │                          │                          │              │論處，是│
│            │                          │                          │              │舊法有利│
├──────┼─────────────┼─────────────┼───────┼────┤
│【累犯變更】│受有期徒刑之執行完畢，或受│受徒刑之執行完畢，或一部之│前案依軍法裁判│本案不論│
│修正前刑法第│無期徒刑或有期徒刑一部之執│執行而赦免後，5 年以內故意│者，及因過失再│適用舊法│
│47條、第49條│行而赦免後，5 年以內再犯有│再犯有期徒刑以上之罪者，為│犯有期徒刑以上│或新法，│
│→修正後刑法│期徒刑以上之罪者，為累犯，│累犯，加重本刑至2 分之1 。│之罪者，是否構│均構成累│
│第47條第1 項│加重本刑至2 分之1 。累犯之│第98條第2 項關於因強制工作│成累犯，新舊法│犯，是以│
│、第2 項、第│規定，於前所犯罪依軍法或於│而免其刑之執行者，於受強制│規定互歧。且新│新法並未│
│49條        │外國法院受裁判者，不適用之│工作處分之執行完畢或一部之│法復另行增訂強│較有利。│
│            │。                        │執行而免除後，5 年以內故意│制工作執行完畢│        │
│            │                          │再犯有期徒刑以上之罪者，以│後之擬制累犯規│        │
│            │                          │累犯論。累犯之規定，於前所│定。          │        │
│            │                          │犯罪在外國法院受裁判者，不│              │        │
│            │                          │適用之。                  │              │        │
╠══════╪═════════════╧═════════════╧═══════╧════╣
║整體比較結果│舊法宣告之罪數較少，較為有利。                                                  ║
╚══════╧════════════════════════════════════════╝
附錄本案所犯法條：
《刑法第329 條─準強盜罪》
竊盜或搶奪，因防護贓物、脫免逮捕或湮滅罪證，而當場施以強
暴脅迫者，以強盜論。
《刑法第328 條第1 項─普通強盜罪》
意圖為自己或第三人不法之所有，以強暴、脅迫、藥劑、催眠術
或他法，至使不能抗拒，而取他人之物或使其交付者，為強盜罪
，處5 年以上有期徒刑。
《刑法第306 條第1 項─侵入住居罪》
無故侵入他人住宅、建築物或附連圍繞之土地或船艦者，處1 年
以下有期徒刑、拘役或300 元以下罰金。
《刑法第277 條第1 項─普通傷害罪》
傷害人之身體或健康者，處3 年以下有期徒刑、拘役或1000元以
下罰金。


司法院資訊處製作；財團法人民間司法改革基金會備份。
